最高法院刑事判決　　　　　　　　　　　　　　　八十六年度台上字第五六九四號
　　上　訴　人　甲○○　男　　.
　　選任辯護人　游勝韃律師
右上訴人因妨害投票案件，不服台灣高等法院中華民國八十六年四月一日第二審更審
判決（八十四年度上更(一)字第一○一○號，起訴案號：台灣板橋地方法院檢察署八十
三年度偵字第三三五五、五九八四號），提起上訴，本院判決如左：
    主  文
原判決撤銷，發回台灣高等法院。
    理  由
本件原判決撤銷第一審關於上訴人甲○○之科刑判決，改判論處該上訴人以共同連續
對於有投票權之人，交付賄賂，而約其投票權為一定之行使，累犯罪刑，雖非無見。
惟查：(一)按投票行賄罪之成立，依刑法第一百四十四條之規定，須對於有投票權之人
，行求期約或交付賄賂或其他不正利益，而約其不行使投票權或為一定之行使者，始
足當之。故該罪之客體，限於有投票權之人，苟行為人非對於有投票權之人為之，即
不具備該罪之構成要件。本院前次發回意旨，已經指明。本件原判決雖認定：上訴人
甲○○因與台北縣第十三屆縣議員候選人蘇貴碧共同投資砂石，承包工程，為報答蘇
貴碧之人情，竟基於概括之犯意，先於民國八十三年一月二十三日，在台北縣永和市
○○路一○三巷七號黃呂瑞雲（已判刑確定）住處，由黃呂瑞雲提供其認識之親友許
文良等合計二十九名（含黃呂瑞雲本人）之名冊一份予甲○○，甲○○則交付黃呂瑞
雲賄款現金新台幣（下同）一萬七千四百元（每人六百元），而約定黃呂瑞雲等人於
台北縣第十三屆縣議員選舉時，將選票投予蘇貴碧之一定行使等情。本次更審經按黃
呂瑞雲之名冊調查結果，其中許文良、何春華、許連輝均設籍並居住台北市，許連輝
且正服役中（見原審更(一)卷第一二二－一二三頁），如果屬實，該三人對於台北縣第
十三屆縣議員即難謂為有投票權之人，原判決竟認對該許文良等三人交付賄賂，約其
為投票權之一定行使，亦成立刑法第一百四十四條之投票行賄罪，依前開說明，難謂
無適用法則不當之違誤。(二)關於上訴人於八十三年一月二十五日在福淞錄影帶店內向
選民賄選部分，原判決理由引據共犯陳碧雲於偵查中供稱：當天是楊月琴帶伊去找甲
○○，伊看到有三個人已拿到錢及傳單。」；楊月琴則稱：「約有四、五個人已拿到
錢」；林建亨供稱：「已交約四、五個選民」（原判決理由二）。彼此所供行賄之選
民人數並非一致，原判決未說明何以捨棄前者而採取後者之心證理由，即認定上訴人
連續向不詳姓名年籍之選民約四至五人交付賄款，尤難謂無證據上理由不備之違誤。
上訴意旨，執以指摘，非無理由，應認原判決仍有發回更審之原因。
據上論結，應依刑事訴訟法第三百九十七條、第四百零一條，判決如主文。
中      華      民      國    八十六    年      九      月    二十五    日
                              最高法院刑事第六庭
                                  審判長法官  黃  劍  青
                                        法官  劉  敬  一
                                        法官  林  增  福
                                        法官  林  文  豐
                                        法官  邵  燕  玲
      右正本證明與原本無異
                                              書  記  官
中      華      民      國    八十六    年      十      月      三      日
                                                                      Ｚ
